臺灣板橋地方法院交通事件裁定　　　　99年度交聲字第3333號
原處分機關　交通部公路總局臺北區監理所
異　議　人
即受處分人　平泰順
上列異議人即受處分人因違反道路交通管理處罰條例案件，對於
交通部公路總局臺北區監理所民國九十九年九月二十八日所為裁
決處分（原處分案號：北監自裁字第裁四０—Ｃ0000000
0號），聲明異議，本院裁定如下：
        主  文
原處分撤銷。
平泰順不罰。
        理  由
一、原處分機關以：異議人即受處分人平泰順於民國九十九年七
    月十一日晚間九時十五分許，駕駛車號３Ｄ－１６７９號自
    用小客車，在臺北縣石門鄉（現改制為新北市石門區○○○
    路與台二線之交岔路口，因紅燈左轉，涉有駕車行經有燈光
    號誌管制之交叉路口闖紅燈之違規，為新北市政府警察局（
    改制前為臺北縣政府警察局）以北縣警交大字第Ｃ0000
    0000號舉發違反道路交通管理事件通知單當場舉發，乃
    依道路交通管理處罰條例第五十三條第一項之規定，裁處罰
    鍰新臺幣二千七百元，並依同條例第六十三條第一項記違規
    點數三點之處分。
二、異議意旨略謂：伊於九十九年七月十一日晚間九時十五分許
    ，駕車行經楓林路、台二線交岔路口時，係依管制號誌之綠
    燈行進，當時警車停放位置即在楓林路口，明顯而易見，伊
    實無故闖紅燈之理；又舉發當時，員警表示錄有伊違規之畫
    面，惟依勘驗所得，員警所錄製之內容，均係伊抵達現場前
    之畫面，與伊無涉，本件並未錄得任何有關伊闖紅燈之違規
    行為，原處分機關遽為裁罰，難以甘服，為此聲明異議，請
    求撤銷原處分等語。
三、按汽車駕駛人，行經有燈光號誌管制之交岔路口闖紅燈者，
    處新臺幣一千八百元以上五千四百元以下罰鍰，道路交通管
    理處罰條例第五十三條第一項定有明文，並得記違規點數三
    點之處分，同條例第六十三條第一項亦有明定。又按停止線
    ，用以指示行駛車輛停止之界限，車輛停止時，其前懸部分
    不得伸越該線；車輛面對圓形紅燈表示禁止通行，不得超越
    停止線或進入路口，道路交通標誌標線號誌設置規則第一百
    七十條第一項前段、第二百零六條第五款亦有明定。另按車
    輛面對圓形紅燈時，仍逕予穿越路口至銜接路段，含左轉、
    直行、迴轉（依箭頭綠燈允許行駛者除外）即視為闖紅燈之
    行為；無繪製路口範圍者，以車輛無視於紅燈號誌，而有穿
    越路口之企圖，其車身並已伸越停止線並足以妨害其他方向
    人、車通行者，亦以闖紅燈論處，此經交通部八十二年四月
    二十二日交路字第００九八一一號函釋甚明。
四、本件異議人於九十九年七月十一日晚間九時十五分許，在臺
    北縣石門鄉（現改制為新北市石門區○○○路與台二線之交
    岔路口，駕駛車號３Ｄ－１６７９號自用小客車，自楓林路
    左轉台二線時，經新北市政府警察局（改制前為臺北縣政府
    警察局）金山分局員警以異議人穿越時為紅燈，當場攔停掣
    單舉發之事實，業據異議人於本院調查時陳明在卷，核與證
    人即舉發本件違規之員警蕭公正、異議人同車之友人林維忍
    、林雲嬌到庭證述之情節相符，並有北縣警交大字第Ｃ00
    000000號舉發通知單、臺北縣政府警察局金山分局九
    十九年八月五日北縣警金交裁字第０九九０００一五五０一
    號函各一紙在卷可稽，固屬實在。又交通警員掣單舉發違反
    道路交通管理處罰條例所列之違規事實，本質上為行政處分
    ，係公務員基於職務上權力，依法就特定之具體事件所為具
    有公法上效果之單方行政行為，基於公務員為公法上行為具
    有公信力之原則，該行政處分雖可被推定為真正，但本院仍
    應調查相關事證，以為判斷，非不可推翻。
五、訊據異議人於本院調查時，堅決否認在紅燈亮起後，仍通過
    停止線自楓林路違規左轉台二線之行為，並執前詞置辯。經
    查：
（一）證人即查獲之警員蕭公正於本院調查時證稱：我當時是巡
      邏勤務，和主管一班，我們將警車停放在楓林路上，離台
      二線路口約十五公尺，是準備取締台二線上闖紅燈之車輛
      。楓林路之路寬不到八公尺，沒有中線，楓林路和台二線
      旁邊都有樹，我們當時沒有閃警示燈，異議人的車輛在我
      們前面闖紅燈，他是從楓林路左轉台二線，從我們後面開
      過來。如果異議人從台二線闖紅燈的話，我們車上有裝監
      視器，錄的是從楓林路看台二線闖紅燈的情況，在紅燈時
      我們才會啟動，因為異議人是從楓林路紅燈左轉台二線，
      所以我們沒有錄到。當時攔下異議人時，異議人否認闖紅
      燈，我們有說要給他看錄影帶並表示是之前錄的部分，但
      的確沒有錄到異議人闖紅燈，我可以確定我看到時台二線
      是綠燈，楓林路是紅燈，當天在執勤時，台二線紅燈時我
      們有錄，每一次紅燈時開始錄，做成一個檔案，因為要節
      省檔案的容量，所以只錄台二線紅燈時畫面等語。是本件
      並無攝得異議人闖紅燈之「直接畫面」甚明。
（二）證人即異議人之同車友人林維忍於本院調查時具結證稱：
      當時我們車上有四個人，由異議人開車，我坐在右方後座
      。為警攔停之前，我們行駛在淡金公路上，從金山往臺北
      方向，我們想要去富基漁港，後來轉到一條不知名之道路
      （即楓林路），我們不死心，要繼續找，就在要回到淡金
      公路上時，我發現警車停在右前方的路邊，我們本來想去
      問路，但警車車窗關著，所以沒有詢問，即從旁邊開過。
      我有看到燈號，絕對是綠燈，因為淡金公路是各二線道，
      楓林路有點彎，旁邊有樹，直接穿越很危險，所以是一定
      綠燈才會開過去；因為異議人是一個很龜毛的人，他連雙
      黃線都不會迴轉，一定要繞路，淡金路跟楓林路的路寬很
      懸殊，號誌很明確等語；另證人即異議人之同車友人林雲
      嬌亦於本院調查時具結證稱：我當時坐在駕駛座旁邊，在
      被開單之前，我有看到警察，警車的門窗很緊密，我們本
      來想去問警察路，後來沒有問，穿越馬路時我百分之百確
      定是綠燈，因為沿途我會仔細看是否是紅綠燈，我確定是
      路很寬，所以我很小心。警察攔我們時，附近光線很暗，
      我以為警察誤認我們是幹什麼的，要來臨檢等語。是在場
      目擊之證人林維忍、林雲嬌與員警蕭公正各執一詞，內容
      迥異。
（三）依上開各方之證詞，警員蕭公正係將警車停放在楓林路上
      ，面對台二線路口，準備取締台二線上闖紅燈之行為。而
      異議人則係沿楓林路由警車後方駛來，再通過路口左轉台
      二線；當時警方監視器架設位置為楓林路上對台二線，當
      台二線紅燈（即楓林路綠燈）時啟錄，至台二線綠燈（即
      楓林路紅燈）停止，此有警員蕭公正所提監視器錄影光碟
      片在卷可稽。而經本院當庭勘驗上開蒐證光碟，其內檔案
      從編號０００四八號至０００五五號，經播放畫面為台二
      線與楓林路Ｔ字型交叉口，警方監視器架設位置為楓林路
      上面對台二線，當台二線紅燈，即楓林路綠燈時啟錄，至
      台二線綠燈、楓林路紅燈時停止，但畫面模糊，僅能辯視
      前方路口是否有車輛通過，無法辨視車型、車號，亦無異
      議人自楓林路左轉台二線之畫面，是上開蒐證光碟充其量
      僅能證明警員蕭公正在事發地點執勤之事實而已。且上開
      畫面均係異議人通過之前所錄，至係在異議人通過前多久
      時間，中間有無遺漏未予錄製，無從得知，故不能以未錄
      到異議人通過，即表示異議人係在台二線綠燈（即楓林路
      紅燈）時，在攝影機未錄製時通過路口，是無法以上開錄
      影光碟無異議人之畫面，反證異議人有闖紅燈之行為甚明
      。
（四）又依員警所言，其當時一面要啟動並關閉監視器，以取締
      台二線上闖紅燈之違規行為，另一方面則要查看楓林路口
      之交通動態，則其對異議人突自後方駛來，且異議人之駕
      駛作為與警員原本注意之燈號、行車方向恰相反，其能否
      在須臾之間作出正確反應，清楚辨識異議人行進方向，在
      穿越停止線時燈號之確實內容，均非無疑，仍無法排除或
      有誤記、誤判之可能性。再者，異議人所駕駛之自用小客
      車行經楓林路往台二線方向時，異議人清楚知悉右前方有
      一部警車停在楓林路上，已為證人林維忍、林雲嬌證述在
      卷，核與異議人所述相符。衡諸當時客觀情況，警車停放
      位置距離臺二線路口約十五公尺，楓林路之路寬僅八公尺
      ，異議人實難對前方之警車視而不見，在此情形下異議人
      仍予闖越，實予常情相違。況前方道路兩旁因樹木遮擋一
      片黑暗，一般駕駛人若非危險駕駛或刻意挑戰公權力，則
      定當然遵守交通號誌行進，實無冒然闖紅燈之必要。是異
      議人上開所辯，應為可信之詞。
五、綜上所述，本件異議人既已明確描述舉發違規時之行車動線
    ，復無法排除因員警因專注於臺二線交通動態，而有誤判異
    議人有闖紅燈違規事實之可能性，原處分機關未及審酌上開
    證據資料，逕為裁罰，即有未洽。此外，本院復查無其他證
    據可認異議人涉有本件闖紅燈之違規情事，異議為有理由，
    應由本院將原處分撤銷，另為不罰之諭知。
據上論斷，應依道路交通管理處罰條例第八十七條第二項，道路
交通事件處理辦法第十九條前段，裁定如主文。
中    華    民    國   100    年    2     月    22    日
                        交通法庭  法  官  鄭水銓
以上正本證明與原本無異。
如不服本裁定應於送達後五日內向本院提出抗告狀。
                                  書記官  洪紹甄
中    華    民    國   100    年    2     月    22    日